【裁判字號】    89,簡上,261
【裁判日期】    900330
【裁判案由】    誣告
【裁判全文】
臺灣板橋地方法院刑事判決                        八十九年度簡上字第二六一號
    上  訴  人
    即  被  告  丙○○
右列上訴人因誣告案件，不服本院八十九年度重簡字第一二二二號中華民國八十九年
九月二十六日第一審判決（聲請簡易處刑案號：八十九年度偵緝字第九七０號）提起
上訴，本院管轄第二審之合議庭判決如左：
    主  文
上訴駁回。
    事實及理由
一、本案經本院審理結果，認第一審判決以上訴人即被告丙○○係犯刑法第一百七十
    一條第一項之未指定犯人，而向該管公務員誣告犯罪，累犯，處有期徒刑三月，
    如易科罰金，以三佰元折算一日；認事用法，俱無不合，量刑亦無不當，應予維
    持，並引用第一審判決書記載之事實、證據及理由。
二、被告上訴意旨略以：我因賭博欠甲○○新臺幣（下同）四萬五千元，我在臺北市
    北投區某處之「頑皮豹釣魚池」被甲○○之兄乙○○發現，他通知甲○○前來，
    我先償還現金五千元，另簽發一張面額四萬元之支票，他原本要拿取我的筆記型
    電腦作為抵押，經我要求，改簽發一張面額亦為四萬元之支票，作為保證（下稱
    保證票）；甲○○、乙○○於三、四天後又在釣魚池遇到我，表示當天就要兌現
    ，叫我在支票上更改到期日，乙○○到台新國際商業銀行（下稱台新銀行）兌現
    後，我要求返還先前簽發之保證票，但甲○○與其朋友或太太連絡後，表示一時
    找不到，叫我幾天後再去拿，因為我沒有甲○○的電話，所以無法與他連絡，而
    乙○○表示此事與他無關，到期日屆至無人提示，我以為這張票確實遺失，不料
    數日後有一名女子提示該支票，經銀行通知我才到台新銀行三重分行辦理掛失止
    付等語。經查，被告丙○○於八十九年一月間，簽發付款人為台新銀行三重分行
    、帳號為000000000號、票載日期分別為八十九年一月二十七日及八十
    九年二月十七日、支票號碼分別為ＳＮ0000000及ＳＮ0000000號
    、面額均為四萬元之支票二張予被害人甲○○，被害人甲○○嗣要求被告將其中
    票號ＳＮ0000000號支票之票載日期更改提前為八十九年一月十八日，委
    託其兄乙○○至台新銀行三重分行提示兌現之情，業據證人林晉融到庭證述明確
    （見本院九十年一月三十一日訊問筆錄），且有台新銀行三重分行九十年一月九
    日三重字第九０００二號函及所附臺幣存款歷史交易明細查詢表及支票正反面影
    本在卷可稽。又被害人甲○○委託第三人林春女於八十九年二月二十四日提示票
    號ＳＮ0000000號支票，經台新銀行三重分行職員通知被告，被告則以「
    支票於八十九年一月二十日在北投某釣魚池遺失」為由辦理掛失止付，上開支票
    因此無法兌現之情，亦有掛失止付票據提示人資料查報表、票據掛失止付通知書
    、遺失票據申報書、支票及退票理由單影本在卷可稽。再查，被告申報掛失止付
    之支票，其債務原因關係為何？被告辯稱：該張支票是甲○○要求擔保四萬元賭
    債所簽發之保證票，賭債既已清償，保證票自應返還等語；被害人甲○○則指稱
    ：某人欠我四萬元，被告又欠那個人錢，他就將對被告之債權轉讓給我，故被告
    共積欠八萬元等語，是被告與被害人對於兩造間債務之性質、數額、系爭支票究
    為償還債務或僅係擔保債務之用均有所爭執。惟就被告申報掛失止付之原因而言
    ，被害人甲○○堅詞否認曾向被告稱支票已遺失，且被告亦自承：「他（指甲○○）說隔幾天再來拿，因為一時找不到：：：」等語（見本院八十九年三月一日
    訊問筆錄），可見被害人並未明確表示該支票業已遺失，被告所稱上開支票遺失
    ，僅係個人臆測之詞。另衡諸倘被害人向被告明確表示支票已經遺失，被告應會
    在到期日前向銀行辦理掛失止付，以防止他人提示，然被告直至銀行通知有人提
    示支票始辦理掛失止付，更可證明被告於票期屆至時對於支票是否遺失尚非肯定
    ，當其獲知有人提示支票而辦理掛失止付之時，應知悉該張支票並未遺失。至於
    被告前揭辯詞，要屬票據給付之抗辯事由，應循民事途逕處理，否則被告不欲被
    害人甲○○提示系爭支票並取得票款，即謊稱支票遺失並辦理掛失止付，將有礙
    票據流通之無因性。綜上，本院認原審就被告前述之犯行，引用上揭法條，科處
    有期徒刑三月，並諭知易科罰金之折算標準，認事用法，俱無不合，量刑亦甚妥
    適，被告上訴意旨猶執陳詞指摘原判決不當，為無理由，應予駁回。
據上論斷，應依刑事訴訟法第四百五十五條之一第一項、第三項、第三百六十八條，
判決如主文。
本案經檢察官張慶林到庭執行職務。
中      華      民      國       九十       年     三     月    三十    日
                                      臺灣板橋地方法院刑事第六庭
                                          審判長法  官  張谷輔
                                                法  官  林漢強
                                                法  官  侯志融
右正本證明與原本無異
本件不得上訴
                                                書記官  陳淑芳
中      華      民      國       九十       年     四     月     四     日
【附論本案論罪科刑法條全文】
刑法第一百七十一條
未指定犯人，而向該管公務員誣告犯罪者，處一年以下有期徒刑、拘役或三百元以下
罰金。
未指定犯人，而為造、變造犯罪證據或使用偽造、變造之犯罪證據，致開始刑事訴訟
程序者亦同。


司法院資訊處製作；財團法人民間司法改革基金會備份。
